【裁判字號】    99,簡上,112
【裁判日期】    990831
【裁判案由】    詐欺
【裁判全文】
臺灣士林地方法院刑事判決             99年度簡上字第112號
上  訴  人  臺灣士林地方法院檢察署檢察官
被      告  丙○○
上列上訴人因被告詐欺案件，不服本院中華民國99年5 月18日99
年度審簡字第580 號刑事第一審簡易判決（原起訴案號：臺灣板
橋地方法院檢察署98年度偵字第32431 號），向本院提起上訴，
本院管轄之第二審地方法院合議庭改依通常程序審理，並自為第
一審判決如下：
    主  文
原判決撤銷。
丙○○意圖為自己不法之所有，以詐術使人將本人之物交付，處
有期徒刑壹年。
    事  實
一、丙○○係椿晨鑄造有限公司（起訴書誤載為樁晨鑄造有限公
    司，以下均簡稱為椿晨公司）之負責人，椿晨公司因經營不
    善，於民國九十七年年初與冠眾國際金屬有限公司（下簡稱
    冠眾公司）來往時，已週轉不靈，債信不良，冠眾公司因此
    要求丙○○於日後訂貨時，需提出其業務上交易所得之客票
    作為貨款支付之擔保，詎丙○○為求繼續與冠眾公司交易起
    見，竟意圖為自己不法之所有，先於九十七年二月二十六日
    前數日，以每張支票約新臺幣（下同）二、三萬元代價，自
    不詳管道一次購入如附表所示之七張支票，充作其業務交易
    所得之支票，進而於九十七年二月二十六日，在臺北縣汐止
    市○○街九十巷二十二號椿晨公司之營業處所內，向冠眾公
    司之實際負責人甲○○佯稱：伊可以按冠眾公司要求，提出
    其業務交易所得之客票作為付款擔保云云，並承諾會將轉賣
    冠眾公司之貨物所得，優先清償冠眾公司之貨款等語，使冠
    眾公司因此陷於錯誤，遂同意丙○○向之訂購十噸貨品「鋁
    合金錠」，並據此於九十七年三月三十一日、四月二十五日
    、五月二十日、六月二日及七月三日分次交貨給丙○○，並
    向丙○○或不知情之曾瑞峮（由檢察官另為不起訴處分確定
    ）收取上開七張支票作為貨款。嗣上開七張支票陸續跳票，
    丙○○亦未能支付貨款，冠眾公司始知受騙。
二、案經冠眾公司訴請臺灣板橋地方法院檢察署檢察官偵查起訴
    後，經臺灣板橋地方法院諭知管轄錯誤，並移轉本院審判，
    由本院改依簡易判決處刑。
    理  由
一、後引證人甲○○之證詞，雖係傳聞證據，惟被告自白犯罪，
    且同意引用上開證詞作為審判資料，是故，甲○○上開證詞
    即有證據能力，先予敘明。
二、訊據被告丙○○坦承上揭詐欺犯行不諱，核與證人甲○○於
    檢察官偵查及本院審理時指述其如何代表告訴人冠眾公司，
    與被告交易之情節相符，此外，復有受訂合約書一份、交運
    單九份、附表所示之七張支票及退票理由單各一份在卷可稽
    ，足徵被告前開自白屬實，可以採信。又附表編號三所示支
    票之發票人伊丹麗企業有限公司，早於被告九十七年二月二
    十六日向告訴人冠眾公司訂貨前，即已在九十六年十二月四
    日解散，有該公司之基本資料查詢報表一份存卷可查，換言
    之，該公司既無可能與被告交易，亦無力兌現上開支票甚明
    ，此並可佐證被告前開自白實在，可以採信。按支票固係見
    票即付之付款工具，惟仍需視付款人實際上有無能力付款而
    定，並非必然可以兌現取款，由此論之，因生意往來而取得
    之正常客票，與來路不明之空頭支票，因發票人資力不同，
    屆時能否確實回收票款，實際上天差地遠，被告在本院審理
    時復自承：上開七張支票是伊以每張兩、三萬元的代價買來
    的，不是生意上取得的客票等語，相對附表七張支票的票款
    動輒數十餘萬元而言，金額顯不相當，以常情論之，難有兌
    現可能（此即俗稱之空頭支票或芭樂票），被告明知上情，
    卻在訂貨時向告訴人冠眾公司謊稱有一般正常客票可供貨款
    擔保，事後再以該七張空頭支票混充為正常客票搪塞，自足
    認定被告在訂貨時，即有意使告訴人冠眾公司誤認其貨款有
    相當擔保，進而接受其訂貨，被告主觀上有詐欺之不法意圖
    ，應甚明顯，綜上所述，本件事證明確，被告犯行已堪認定
    ，應依法論科。
三、核被告所為，係犯刑法第三百三十九條第一項之詐欺取財罪
    。被告於九十七年二月二十六日空言許諾，誘使告訴人冠眾
    公司同意其訂貨後，雖又在取貨後分數次將該七張空頭支票
    交給冠眾公司，混淆視聽，惟綜觀全情，被告一次購買數張
    空頭支票，顯然自始已有預謀，主觀上只有一個詐欺犯意，
    又係利用同一機會，在密接之時間、地點，接續為之，且係
    侵害同一被害人之財產法益，上開訂貨、給票之數行為間彼
    此獨立性甚為薄弱，依一般社會健全觀念，難以強行分開，
    在刑法評價上，以視為數個舉動之接續施行，合為包括之一
    行為予以評價，較為合理，是故，被告所為，僅應依接續犯
    論以一個詐欺取財罪，即為已足。至告訴人冠眾公司雖具狀
    指稱：被告係在九十七年三月三十一日、四月二十五日、五
    月二十日及六月二日、七月三日分五次取貨，並在取貨後一
    週內陸續交付該七張支票，應按交易次數論以五罪，且本件
    雙方交易期間達四個月之久，犯罪時間並不密集，應非接續
    犯云云，然查，本件訂貨單只有一張，其上明載被告訂購之
    鋁合金錠為十噸，告訴人冠眾公司係根據被告該次下訂而陸
    續交貨，整體而言交易應僅有一次，至告訴人冠眾公司事後
    分次送貨，不過履行前述單一合約之各個階段行為而已，告
    訴人冠眾公司於被告虛言有客票可以擔保其訂貨時，即已陷
    於錯誤，並非向被告收取上開空頭支票所致，準此，設若按
    被告取貨或交付支票之次數論罪，無異指被告係逐月對告訴
    人冠眾公司施用詐術訂貨、取貨，對照前述交易經過，顯不
    合理，此由告訴人冠眾公司均係在送貨後一週內始向被告收
    取支票作為貨款，而非先收取支票核實後始行送貨一節，也
    不難得知，又本件鋁合金錠交易，因調取原料、工廠加工等
    因素，在訂貨後按月交貨、取貨，事甚平常，從而，亦不能
    徒憑被告係隔月取貨一節，即遽認其前述犯罪，可以時間切
    割論罪，是故，告訴人冠眾公司此部分指述，尚難採取。至
    檢察官指稱：被告係累犯等語，查被告前曾於九十八年間因
    公共危險案件，經臺灣苗栗地方法院判處有期徒刑三月確定
    ，九十八年七月十六日易科罰金執行完畢，固有臺灣高等法
    院被告前案紀錄表在卷可稽，然被告此次係在九十七年間犯
    罪，並非於前開有期徒刑執行完畢後再犯，與刑法第四十七
    條第一項規定不合，應無須依累犯規定加重其刑，檢察官此
    部分指述，尚非可採，併予敘明。
四、原審對被告論罪科刑，固非無見，惟查，本件交易，告訴人
    冠眾公司係由證人甲○○出面與被告接洽、負責，並非由乙○○處理，原判決誤認被告係向乙○○虛偽應承能以正常交
    易之客票擔保其貨款，對乙○○施用詐術，尚有未當，且被
    告以前開詐術，向告訴人冠眾公司詐得貨物鋁合金錠，積欠
    貨款達五百一十二萬餘元，即便事後被告已有悔意，與冠眾
    公司和解，並償還六十萬元，此有協議書附於本院卷可查，
    仍積欠四百五十餘萬元之多，此一金額，幾可使告訴人冠眾
    公司為之倒閉，犯罪所生之損害不小，難以忽視，再者，被
    告係在告訴人冠眾公司已經發覺其債信不佳，明確要求需以
    正常客票擔保其貨款後，方對外購入附表之七張空頭支票，
    再藉此佯稱可依告訴人冠眾公司的前述擔保條件訂貨，告訴
    人冠眾公司因此遭騙受害，此係有計畫之詐騙行為，非臨時
    起意者可比，證諸被告陳稱：伊變賣冠眾公司貨物所得，悉
    數遭地下錢莊拿走等語，由結果而言，被告所為，等若將其
    債務缺口挪給告訴人冠眾公司承擔，不僅犯罪動機難謂可憫
    ，即犯罪手段亦有可議，相對而言，原審僅判處被告有期徒
    刑六月，並得以一千元折算一日之折算標準易科罰金，似嫌
    過輕，罪刑之間並不相當。檢察官執此提起上訴，為有理由
    ，自應由本院予以撤銷改判；而審酌其犯罪情節，本院認不
    宜科以得易科罰金之有期徒刑、拘役或罰金，或宣告緩刑，
    因改依通常程序，自為第一審審理。爰審酌被告雖係因遭人
    倒債，以致經濟發生困難，此有其提出與債務人黃錦煌的相
    關債權資料附卷可稽，犯後坦承犯行，並已賠償告訴人冠眾
    公司六十萬元，態度尚稱良好，惟其自知無法依告訴人冠眾
    公司要求，以正常客票作為貨款擔保，竟仍以前開詐術，誘
    使告訴人冠眾公司受騙，受害金額高達五百餘萬元，犯罪情
    節不輕，不宜輕縱，被告犯罪之動機、目的、手段、智識程
    度、犯後態度及其他一切情狀，量處如主文所示之刑，以示
    懲儆。
據上論斷，應依刑事訴訟法第四百五十五條之一第三項、第四百
五十二條、第三百六十九條第一項前段、第三百六十四條、第二
百九十九條第一項前段，刑法第三百三十九條第一項，刑法施行
法第一條之一第一項、第二項前段，判決如主文。
本案經檢察官鄭富城到庭執行職務。
中    華    民    國    99    年    8     月    31    日
              刑事第八庭  審判長法  官  黃雅君
                                法  官  孫萍萍
                                法  官  陳彥宏
以上正本證明與原本無異。
如不服本判決應於收受判決後10日內向本院提出上訴書狀，並應
應敘述具體理由。其未敘述上訴理由者，應於上訴期間屆滿後20
日內向本院補提理由書(均須按他造當事人之人數附繕本)「切勿
逕送上級法院」。
                            書記官  范煥堂
中    華    民    國    99    年    8     月    31    日
論罪法條：刑法第339條第1項
中華民國刑法第339條
意圖為自己或第三人不法之所有，以詐術使人將本人或第三人之
物交付者，處 5 年以下有期徒刑、拘役或科或併科 1 千元以下
罰金。
以前項方法得財產上不法之利益或使第三人得之者，亦同。
前二項之未遂犯罰之。
      附表
┌──┬────┬─────┬────┬────┐
│編號│發票日  │發票人    │面額（單│票號    │
│    │        │          │位：新臺│        │
│    │        │          │幣）    │        │
├──┼────┼─────┼────┼────┤
│ 1  │97.8.15 │合閔實業有│743,800 │0000000 │
│    │        │限公司    │        │        │
├──┼────┼─────┼────┼────┤
│ 2  │97.8.26 │三強科技股│755,000 │0000000 │
│    │        │份有限公司│        │        │
├──┼────┼─────┼────┼────┤
│ 3  │97.9.5  │伊丹麗企業│516,300 │0000000 │
│    │        │有限公司  │        │        │
├──┼────┼─────┼────┼────┤
│ 4  │97.9.6  │台新柴油機│735,200 │0000000 │
│    │        │股份有限公│        │        │
│    │        │司        │        │        │
├──┼────┼─────┼────┼────┤
│ 5  │97.9.30 │集士企業有│718,800 │0000000 │
│    │        │限公司柯希│        │        │
│    │        │貴        │        │        │
├──┼────┼─────┼────┼────┤
│ 6  │97.10.3 │集士企業有│726500  │0000000 │
│    │        │限公司柯希│        │        │
│    │        │貴        │        │        │
├──┼────┼─────┼────┼────┤
│ 7  │97.10.23│集士企業有│732,800 │0000000 │
│    │        │限公司柯希│        │        │
│    │        │貴        │        │        │
└──┴────┴─────┴────┴────┘

司法院資訊處製作；財團法人民間司法改革基金會備份。
